臺灣彰化地方法院刑事判決　　　　　　　 96年度訴字第629號
公　訴　人　臺灣彰化地方法院檢察署檢察官
被　　　告　甲○○
選任辯護人　陳忠儀律師
　　　　　　楊宏鈞律師
上列被告因偽造文書等案件，經檢察官提起公訴（95年度偵字第
11069號），本院認有刑事訴訟法第273條之1第1項之情形，合議
裁定由受命法官獨任進行簡式審判程序，判決如下：
    主  文
甲○○連續行使偽造公文書，足以生損害於公眾，處有期徒刑壹
年貳月。緩刑年。
偽造「行政院文化建設委員會函」內「邱坤良」之署押壹枚沒收
。
    犯罪事實
一、甲○○基於意圖為自己不法所有，及行使偽造公文書之概括
    犯意，先於民國94年12月間某日，向詹欽湘訛稱：伊認識行
    政院文化建設委員會（下稱文建會）之職員「何錦麟」，可
    以幫忙申請「創作補助款」，但需要自籌款新臺幣（下同）
    30萬元云云，使詹欽湘信以為真而陷於錯誤，於94年12月至
    95年1月間，陸續分3次交付現金予甲○○，共交付現金10萬
    元予甲○○。甲○○為取信於詹欽湘，竟以電腦打字之方式
    偽造以「行政院文化建設委員」為名義，記載「文建字第
    95024531號，主旨：一、貴工作室所申請之創作補助乙事，
    業經本會審查會於95 年2月21日審查完成，同意補助新台幣
    壹佰零柒萬元整，請貴工作室準備相關資料備查。二、該補
    助金將於95年3月15 日前撥出完成，計畫起算日為95年3月
    16日至97年3月15日止，並請依規定每三個月呈報季成果報
    告備查。正本：欽藝工作室，負責人：詹欽湘，副本：本會
    行政室」等內容之公文書；甲○○並於95年2月間某日持交
    詹欽湘而行使之，足以生損害於文建會。詹欽湘誤以為甲○
    ○確實可代為申請補助款，乃於95年3月13日，介紹甲○○
    予有意申請補助款之乙○○，甲○○基於承上行使偽造公文
    書之概括犯意，在彰化縣永靖鄉○○村○○路184巷6號乙○
    ○住處，將前揭偽造之公文書出示予乙○○而行使之，足以
    生損害於文建會。詎甲○○明知前揭公文書係偽造不實，竟
    承前意圖為自己不法所有之概括犯意，向乙○○佯稱：伊認
    識文建會職員「何錦麟」，可以幫忙申請補助款，但需要自
    籌款45萬元，伊已經幫詹欽湘申請過了，有文建會公函為證
    云云，致乙○○不疑有他而陷於錯誤，陸續於95年3月15日
    、16日，在其住處交付甲○○現金17萬元、13萬元，再於同
    年4月2日，在彰化縣永靖鄉○○村○○路「興農超市」前，
    交付甲○○現金3萬元，復於同年4月15日，在彰化縣永靖鄉
    永興國小前，交付甲○○現金8千元，合計共交付甲○○現
    金33萬8千元。嗣詹欽湘發覺有異，乃於95年4月16日，向乙
    ○○告知有詐，經乙○○向文建會求證，始發覺受騙。
二、案經乙○○訴由彰化縣警察局員林分局報告臺灣彰化地方法
    院檢察署檢察官偵查起訴。
    理  由
一、前揭犯罪事實，業據被告甲○○於偵查及本院審理中自白不
    諱，核與證人乙○○、詹欽湘、何錦麟於警詢中證述情節相
    符，復有簡訊翻拍照片23張、被告所開立之本票影本、偽造
    文建會名義之函、通聯調閱查詢單等在卷可憑，足認被告之
    自白與事實相符。本案事證已臻明確，被告犯行應堪認定。
二、按被告行為後，刑法於94年2月2日修正公布，95年7月1日施
    行，而刑法施行法亦於95年6月14日增訂第1條之1。於比較
    時應就罪刑有關之共犯、未遂犯、想像競合犯、牽連犯、連
    續犯、結合犯，以及累犯加重、自首減輕暨其他法定加減原
    因（如身分加減）與加減比例等一切情形，本於「統一性及
    整體性原則」，綜其全部罪刑之結果而為比較。本案罪刑涉
    及法律變更之部分，經依如附表所示比較新、舊刑法之規定
    ，以修正前刑法有利於被告，依刑法第二條第一項前段規定
    ，自應適用最有利於被告之修正前刑法，先此敘明。
三、按「刑法上偽造文書罪，係著重於保護公共信用之法益，即
    使該偽造文書所載名義制作人實無其人，而社會上一般人仍
    有誤信其為真正文書之危險，仍難阻卻犯罪之成立，況上訴
    人所偽造之機關現仍存在，其足生損害於該機關及被害人，
    了無疑義。原判決以其偽造後持以行使詐財，從一重論處行
    使偽造公文書罪刑，於法尚無違誤」，此有最高法院著有54
    年臺上字第1404號判例可資參照。是被告以「行政院文化建
    設委員會」名義偽造函文，足以使一般人誤認為係文建會所
    出具之公函，而有誤信其為公務員職務上製作之文書之危險
    ，應認該「行政院文化建設委員會函」為偽造之公文書。是
    核被告所為，係犯刑法第216條、第211條之行使偽造公文書
    罪，及第339條第1項之詐欺取財罪。被告偽造「行政院文化
    建設委員會」、「邱坤良」署押及偽造公文書之低度行為，
    應為行使之高度行為所吸收，不另論罪。被告前後2次行使
    偽造公文書及2次詐欺取財犯行，均時間緊接、觸犯構成要
    件相同之罪，顯係基於概括犯意而為之，為連續犯，均應依
    修正刪除前刑法第56條之規定論以一罪，而分別論以連續行
    使偽造公文書罪、連續詐欺取財罪，並均加重其刑。又被告
    所犯上述2罪間，具有方法、結果之關係，為牽連犯，應依
    修正前刑法第55條後段之規定，從較重之連續行使偽造公文
    書罪處斷。爰審酌被告犯罪之動機、所生危害，惟其犯後尚
    知坦承犯行等一切情狀，量處如主文所示之刑，以示懲儆。
    末查，被告前未曾因故意犯罪受有期徒刑以上刑之宣告，有
    臺灣高等法院被告前案紀錄表在卷可考，其因一時失慮而觸
    犯刑章，事後已坦承犯行，並賠償被害人詹欽湘、乙○○之
    損害，業據詹欽湘、乙○○分別於本院審理中、偵查中證稱
    明確，且被告深具悔意，復捐款二萬元予彰化縣信德慈善會
    ，有該會收據原本一紙在卷可憑，以示贖其罪衍，足見被告
    經此刑之宣告後，應知警惕而無再犯之虞，本院因認以暫不
    執行其刑為當，併予以宣告緩刑3年，用啟自新。
四、末按，被告所偽造「行政院文化建設委員會函」內「邱坤良
    」之署押一枚，應依刑法第219條之規定予以沒收。
據上論斷，應依刑事訴訟法第273條之1第1項、第299條第1項前
段，刑法第2條第1項前段、第211條、第216條、第219條、第339
條第1項，修正前刑法第55條、修正刪除前刑法第56條、刑法第
74條第1項第1款，罰金罰鍰提高標準條例第1條前段，判決如主
文。
本案經檢察官吳宗達到庭執行職務。
中　　華　　民　　國　　96　　年　　 5　　月　　18 　日
                  刑事第五庭    法  官  吳俊螢
以上正本證明與原本無異。
如不服本判決，應於判決送達後10日內，向本院提出上訴狀（須
附繕本）。
告訴人或被害人對於判決如有不服具備理由請求檢察官上訴者，
其上訴期間之計算係以檢察官收受判決正本之日期為準。
中　　華　　民　　國　　96　　年　　 5　　月　　18 　日
                                書記官  林怡吟
中華民國刑法第211條
（偽造變造公文書罪）
偽造、變造公文書，足以生損害於公眾或他人者，處1年以上7年
以下有期徒刑。
中華民國刑法第216條
（行使偽造變造或登載不實之文書罪）
行使第 210 條至第 215 條之文書者，依偽造、變造文書或登載
不實事項或使登載不實事項之規定處斷。
中華民國刑法第339條第1項
（普通詐欺罪）
意圖為自己或第三人不法之所有，以詐術使人將本人或第三人之
物交付者，處5年以下有期徒刑、拘役或科或併科1千元以下罰金
。
附表：
┌───┬──────────┬─────────────┐
│比較  │舊刑法於本案適用之法│新刑法於本案適用之法律效果│
│法條  │律效果              │                          │
├───┼──────────┼─────────────┤
│第33條│最低為新臺幣3元。   │最低為新臺幣1,000元。     │
│第5款 │                    │                          │
├───┼──────────┼─────────────┤
│第41條│應以新臺幣300元至   │得以新臺幣1,000元、2,000元│
│第1 項│900元折算為1日。    │或3,000元折算1日。        │
│前段  │                    │                          │
├───┼──────────┼─────────────┤
│第55條│所犯之罪，與其方法之│鑑於牽連犯之實質根據難有合│
│後段  │行為或其結果之行為有│理說明，且其存在亦有擴大既│
│      │牽連關係，可依裁判上│判力範圍，而有鼓勵犯罪之嫌│
│      │一罪論處。          │，而予刪除，其後在適用上得│
│      │                    │視其具體情形，分別論以想像│
│      │                    │競合犯或數罪併罰予以處斷。│
├───┼──────────┼─────────────┤
│第56條│多數行為因具有連續關│連續犯之形成結構，本質上就│
│      │係，連續數行為而犯同│是各自都得以獨立之犯罪，亦│
│      │一罪名，以一罪論，但│即是數罪之性質，因具備連續│
│      │得加重其刑至2分之1。│關係，而以單一評價之模式來│
│      │                    │處理，因此，在連續犯刪除後│
│      │                    │，原各自獨立之個犯行，應回│
│      │                    │歸數罪併罰之規定理。      │
├───┴──────────┴─────────────┤
│綜合比較結果：                                          │
│綜合其全部罪刑之比較，應以舊刑法較有利於被告，故本案應適│
│用舊刑法。                                              │
└────────────────────────────┘
